【裁判字號】    97,審易,79
【裁判日期】    971023
【裁判案由】    詐欺
【裁判全文】
臺灣士林地方法院刑事判決              97年度審易字第79號
公  訴  人  臺灣士林地方法院檢察署檢察官
被      告  甲○○
上列被告因詐欺案件，經檢察官提起公訴（97年度偵緝字第868
號），被告於準備程序中就被訴事實為有罪之陳述，本院合議庭
裁定由受命法官獨任改依簡式審判程序審理，並判決如下：
    主  文
甲○○幫助意圖為自己不法之所有，以詐術使人將本人之物交付
，處有期徒刑肆月，如易科罰金，以新臺幣壹仟元折算壹日。緩
刑貳年，並應支付乙○○新臺幣貳拾伍萬元，支付方式為：自緩
刑期間開始之日起，每月壹期，每期支付新臺幣壹萬元，最後壹
期支付新臺幣貳萬元，至乙○○指定之金融機關帳戶，共計貳拾
肆期，如有壹期未支付，視為全部到期。
    事  實
一、甲○○於民國95年11、12月間某日，在彰化市區○○○○路
    咖啡店認識一位年約3 、40歲之不詳姓名之成年男子，向其
    借用帳戶使用，其明知將自己帳戶提供不熟識之他人使用，
    依一般社會生活經驗，本可得預見可能幫助不法犯罪集團掩
    飾或隱匿犯罪所得之財物，致使被害人及警方追查無門，仍
    不違背其本意，基於幫助詐欺取財之犯意，將其設於合作金
    庫商業銀行彰化分行（設於彰化縣彰化市○○路279 號）帳
    號為0000000000000 號帳戶之存摺、提款卡及密碼交予該成
    年男子，該男子則支付新臺幣（下同）2,000 元予甲○○，
    且將上開提存工具轉交予其他詐欺集團成員。該詐欺集團成
    員乃基於意圖為自己不法所有之詐欺取財犯意，於96年5 月
    23日上午9 時許，撥打電話予位於臺北市○○區○○路住處
    之乙○○，誆稱其所設於臺新銀行戶頭之承辦人員已離職，
    為避免其戶頭遭冒用，要求其將臺新銀行戶頭轉帳至另一戶
    頭，致乙○○陷於錯誤，而於同日，至址設臺北市○○區○
    ○路491 號之臺新銀行松德分行，匯款新臺幣（下同）930,
    000 元至甲○○所設上開帳戶內，隨即遭詐欺集團成員提領
    一空，嗣乙○○發覺有異，始知受騙，報警處理而查悉上情
    。
二、案經高雄市政府警察局移送臺灣高雄地方法院檢察署檢察官
    呈請臺灣高等法院檢察署檢察長令轉臺灣士林地方法院檢察
    署檢察官偵查起訴。
    理  由
一、上開犯罪事實，業據被告甲○○於本院準備程序期日及審理
    中坦承不諱，且經證人即被害人乙○○於警詢中證述明確，
    並有臺新國際商業銀行國內匯款回條影本1 紙、合作金庫商
    業銀行彰化分行96年7 月9 日合金彰存字第0960003559號函
    所附被告甲○○所設上開帳戶開戶基本資料及往來明細各1
    份在卷可稽，應甚明確，而堪認定。
二、按金融存款帳戶，係作為存戶個人財產保管之用，與存戶之
    存摺、提款卡及密碼相結合，其專屬性、私密性甚高，除非
    本人或與本人具密切之關係者，難認有何理由可自由流通使
    用該存摺、提款卡及密碼，而一般人亦均應有妥為保管存摺
    、提款卡及密碼，以防止被他人冒用之認識，縱有特殊情況
    偶有將存摺、提款卡及密碼交付他人之需，亦必深入瞭解其
    用途後再行提供使用，此為吾人日常生活經驗與事理；且觀
    諸現今社會上，詐騙者蒐購人頭帳戶，持以作為詐欺取財犯
    罪所得掩飾之用，常有所聞，出借帳戶予非親非故之人，受
    讓人可能係為從事詐欺犯罪，已屬人盡皆知之事，被告於本
    院審理中亦自承：伊有懷疑對方會拿伊的帳戶作不法使用等
    語（參見本院卷第21頁），是被告應可預見提供帳戶予不相
    識之他人，恐將被利用其金融機構帳戶，作為詐欺犯罪使用
    ，竟仍將上開帳戶之提款卡及密碼等提領工具交付予不熟識
    之人，供詐欺集團作為上開詐欺取財犯罪使用，顯不違反其
    本意，其幫助他人犯詐欺取財罪之不確定故意至明，則被告
    幫助犯詐欺取財之犯行堪以認定。
三、核被告所為，係犯刑法第339 條第1 項之詐欺取財罪。被告
    對詐欺正犯提供帳戶資以助力，但並未參與詐欺犯罪行為之
    實行，應屬幫助他人實行犯罪行為，為幫助犯，乃依刑法第
    30條第2 項之規定減輕其刑。爰審酌被告因一時失慮，竟輕
    易提供銀行帳戶供他人掩飾犯罪所得使用，非但增加被害人
    尋求救濟之困難，造成社會人心不安，亦助長詐騙犯罪者之
    氣焰，使詐欺犯罪者得以順利取得詐欺所得之財物，危害財
    產交易安全，及本件被害人受詐騙之金額為930,000 元，被
    告犯後已於本院準備程序及審理中坦承犯行，並與被害人乙
    ○○達成和解，願意賠償被害人30萬元，並先於本院審理中
    當庭支付被害人乙○○之代理人蘇雅慧50,000元，餘款雙方
    同意分期支付，被害人亦表示願意給予被告自新機會等一切
    情狀，量處如主文所示之刑，並諭知易科罰金之折算標準，
    以示懲儆。末查被告前未曾因故意犯罪受有期徒刑以上刑之
    宣告，此有臺灣高等法院被告前案紀錄表1 份在卷可按，其
    犯後已坦承犯行，並與被害人乙○○達成和解，賠償被害人
    之損失，經此偵審教訓及刑之宣告，自當知所警惕，信無再
    犯之虞，本院因認前開宣告之刑以暫不執行為適當，併宣告
    緩刑2 年，以啟自新，並依被告與被害人和解之內容，命被
    告應支付乙○○250,000 元，支付方式為：自緩刑期間開始
    之日起，每月1 期，每期支付10,000元、最後1 期支付20,0
    00元，至乙○○指定之金融機關帳戶，共24期，如有1 期未
    履行，視為全部到期，此部分乃緩刑宣告附帶之條件，依刑
    法第74條第4 項規定，上開條件內容得為民事強制執行名義
    ，且依刑法第75條之1 第1 項第4 款規定，違反上開之負擔
    情節重大，足認原宣告之緩刑難收其預期效果，而有執行刑
    罰之必要者，得撤銷緩刑之宣告。
據上論斷，應依刑事訴訟法第273 條之1 第1 項、第299 條第1
項前段，刑法第339 條第1 項、第30條第2 項、第41條第1 項前
段、第74條第1 項第1 款、第2 項第3 款，刑法施行法第1 條之
1 第1 項、第2 項前段，判決如主文。
本案經檢察官鄭富城到庭執行職務。
中    華    民    國    97    年    10    月    23    日
                  刑事第一庭法  官  雷雯華
以上正本證明與原本無異。
如不服本判決，應於收受送達後10日內向本院提出上訴書狀，其
未敘述上訴理由者，應於上訴期間屆滿後20日內向本院補提理由
書狀（均須按他造當事人之人數附繕本）。
                            書記官  陳如玲
中    華    民    國    97    年    10    月    23    日
附錄本案論罪科刑法條全文：
刑法第339條第1項
意圖為自己或第三人不法之所有，以詐術使人將本人或第三人之
物交付者，處5 年以下有期徒刑、拘役或科或併科1 千元以下罰
金。


司法院資訊處製作；財團法人民間司法改革基金會備份。
